【裁判字號】    99,聲,236
【裁判日期】    990129
【裁判案由】    聲明異議
【裁判全文】
臺灣高等法院刑事裁定                   99年度聲字第236號
聲明異議人
即  受刑人  甲○○
                    （現於台灣台北監獄執行中）
上列受刑人因違反槍砲彈藥刀械管制條例等案件，不服臺灣高等
法院檢察署檢察官中華民國97年10月14日（97年執更丁字第241
號執行指揮書），聲明異議，本院裁定如下：
    主  文
臺灣高等法院檢察署97年執更丁字第241號執行指揮書所載罪名
及刑期，其中賭博罪已執行完畢應予扣除陸個月尚應執行有期徒
刑伍年捌月。
    理  由
一、按刑事訴訟法第484 條規定，受刑人或其法定代理人或配偶
    以檢察官執行之指揮為不當者，得向諭知該裁判之法院聲明
    異議。所稱「檢察官執行之指揮不當」，包括執行之指揮違
    法及執行之方法不當等情形在內。次按裁判確定前犯數罪者
    ，併合處罰之，刑法第50條定有明文。是同一被告所犯數罪
    如係在裁判確定前所犯，即應定其應執行之刑，縱其中一罪
    業經執行完畢亦同，已執行完畢案件，僅得於指揮書中予以
    扣除已執行之刑期。而刑法第79條之1第1項規定：二以上徒
    刑併執行者，刑法第77條（假釋之要件）所定最低應執行之
    期間，合併計算之。又行刑累進處遇條例施行細則第15 條
    第1項明定：對有二以上刑期之受刑人，應本分別執行、合
    併計算之原則，由指揮執行之檢察官於執行指揮書上註明合
    併計算之刑期，以定其責任分數（辦理假釋應行注意事項第
    18條亦定明：對於二以上之刑期，應本分別執行、合併計算
    之原則，由指揮執行之檢察官於執行指揮書上註明合併計算
    之刑期，以憑核辦假釋）。是對於有二以上刑期之受刑人，
    檢察官應於執行指揮書上註明合併計算之刑期，以利該受刑
    人累進處遇責任分數之計算，並憑以核辦假釋。
二、查異議人即受刑人甲○○聲明異議意旨略以：按數罪併罰，
    其一經易科罰金執行完畢後，如合於刑法第53 條 之情形，
    而由檢察官依刑事訴訟法第481 條聲請裁定者，其已繳納罰
    金案件，因裁定變更，依國庫收入退還支出收回處理辦法，
    得發還當事人，司法行政部刑事法律問題彙編2443參照。受
    刑人所犯賭博罪處有期徒刑6月，業已易科罰金新台幣（下
    同）83000元，後經減刑為有期徒刑3月。另所犯槍砲罪處有
    期徒刑6年，因合於刑法第50條、53條規定，經臺灣高等法
    院檢察署依刑事訴訟法第447條第1項、刑法第51條第5款，
    聲請本院以97年度聲字第2737號裁定應執行刑為有期徒刑6
    年2月，該署並於97年度執更丁字第241號指揮書上記載「賭
    博罪已執行完畢，應予扣除3月，尚應執行5年11月」。惟因
    受刑人已就數罪併罰中賭博罪6月有期徒刑部分易科罰金繳
    納完畢，臺灣高等法院檢察署僅以「事後扣除3月」之折抵
    處遇方式，扣除有期徒刑3月，且亦未依法返還受刑人已繳
    納之罰金，爰依法聲明異議等語。
三、本件異議人即受刑人甲○○因不諳法律，其聲明異議狀所使
    用之詞彙用語生澀，用意不明，似欲聲請退還已繳納之易科
    罰金款項，然經本院細觀所檢附之本院97年度聲字第2737號
    裁定、臺灣高等法院檢察署97年執更丁字第241號執行指揮
    書揮書，並調取相關執行卷宗核閱後，探求其真意，認受刑
    人無非係異議稱：其所犯賭博罪原處有期徒刑6月，並已繳
    納易科罰金83000元，後經減刑為有期徒刑3月，與所犯槍砲
    罪定應執行有期徒刑5年11月，惟受刑人既已繳納有期徒刑6
    月之易科罰金，故於賭博罪部分減為有期徒刑3月後，其執
    行指揮書上罪名與刑期之記載應予扣除6月，而非3月，尚應
    執行有期徒刑5年8月，而非5年11月，如僅扣除3月，即應返
    還受刑人所溢繳之有期徒刑3月罰金，為此而對檢察官之指
    揮執行向本院聲明異議等語。
四、經查：
（一）經本院調卷審核後，本件受刑人先後犯上開2罪，經本院
      以97年度聲字第2737號裁定應執行有期徒刑6年2月確定，
      嗣經臺灣高等法院檢察署檢察官以97年執更丁字第241號
      執行指揮書，指揮執行受刑人服刑。因查本院屬上開執行
      指揮書之「諭知該裁判之法院」，是本院就本件異議之聲
      明，自有管轄權，合先敘明。
（二）次查，本件受刑人所犯違反槍砲彈藥刀械管制條例及賭博
      二罪，經本院於97年8月29日以97年度聲字第2737號裁定
      定執行刑為有期徒刑6年2月，有裁定書1紙在卷可稽。其
      中，賭博罪部分得易科罰金，業據聲請人家屬於96年12月
      7日如數繳納罰金完畢，業經本院查證屬實，惟賭博乙案
      ，既係在聲請人所犯違反槍砲彈藥刀械管制條例案件之前
      所犯，雖已執行完畢，依上開說明，仍應據以定其應執行
      刑，本院依檢察官聲請，裁定定執行刑6年2月，且如上所
      述，受刑人既已就數罪併罰中賭博罪6月有期徒刑部分易
      科罰金繳納完畢，臺灣高等法院檢察署上開執行指揮書
      所載刑期，即應扣除已執行之6月有期徒刑，並註明「尚
      應執行有期徒刑5年8月」，始符合規定。惟查，本件參諸
      卷附臺灣高等法院檢察署97年執更丁字第241號執行指揮
      書罪名及刑期欄卻記載：「賭博罪已執行完畢應予扣除3
      月，應執行5年11月」，揆諸上揭說明，本件執行指揮書
      所載尚應執行之有期徒刑既未扣除已執行之6月有期徒刑
      ，檢察官之執行指揮即難謂適法。從而，本件聲明異議人
      之異議，為有理由。本院爰裁定如主文所示。
五、據上論斷，依刑事訴訟法第486條，裁定如主文
中    華    民    國    99    年    1    月     29    日
                刑事第十五庭  審判長法  官  吳昭瑩
                                    法  官  賴邦元
                                    法  官  吳炳桂
以上正本證明與原本無異。
如不服本裁定，應於收受送達後五日內向本院提出抗告狀。
                                    書記官  洪雅蔓
中    華    民    國    99    年    2     月    1     日


司法院資訊處製作；財團法人民間司法改革基金會備份。
